臺灣高雄地方法院刑事判決　　　　　　100年度交易字第76號
公　訴　人　臺灣高雄地方法院檢察署檢察官
被　　　告　莊秉諭
上列被告因公共危險案件，經檢察官聲請以簡易判決處刑（100
年度偵字第6831號），因本院審查庭認為不宜以簡易判決處刑，
改依通常程序審理（100 年度交簡字第2473號），本院判決如下
：
    主  文
莊秉諭服用酒類，不能安全駕駛動力交通工具而駕駛，累犯，處
有期徒刑陸月，如易科罰金，以新臺幣壹仟元折算壹日。
    事  實
一、莊秉諭前於民國97年間因犯詐欺罪，經本院98年度審簡字第
    2045號判處有期徒刑3 月確定，經易服社會勞動服務，於99
    年10月14日期滿執行完畢。
二、詎莊秉諭經前開徒刑執行完畢後5 年內，仍不知悔悟，於99
    年12月13日晚間8 時30分許，駕駛車牌號碼TA2-550 號輕型
    機車前往友人卓智財位在高雄市大寮區（即改制前高雄縣大
    寮鄉，下同）巷尾路之住處聚餐並飲用酒類飲料，至晚間10
    時許完畢離去時，已經處於不能安全駕駛動力交通工具之狀
    態，然其既知酒精對於人體神經系統有抑制作用，酒後從事
    駕駛行為極易因體內酒精作用致身體協調機能及對外界事物
    之反應能力減弱而發生危險，竟仍駕駛上開機車上路行駛，
    並取道省道台21線公路等路段，欲返回位在高雄市大樹區○
    ○○路245 巷1 弄3 號之住處，旋於同日晚間10時50分許，
    行經高雄市○○區○○路三段、溪寮路口時，因體內酒精作
    用致不能有效操控所駕機車，失控衝撞路中分隔島而人車倒
    地受傷，經據報到場處理之警員送醫，並囑託醫檢人員於當
    晚11時36分，驗得其血液中酒精濃度為每百毫升241.1 毫克
    （241.1mg/dl），換算吐氣中酒精濃度約每公升1.20毫克（
    1.20mg/l）之程度而查悉上情。
三、案經高雄市政府警察局林園分局報告臺灣高雄地方法院檢察
    署檢察官偵查起訴。
    理  由
壹、證據能力部分
    按被告以外之人於審判外之陳述，雖不符前四條之規定，而
    經當事人於審判程序同意作為證據，法院審酌該言詞陳述或
    書面陳述作成時之情況，認為適當者，亦得為證據；當事人
    、代理人或辯護人於法院調查證據時，知有第159 條第1 項
    不得為證據之情形，而未於言詞辯論終結前聲明異議者，視
    為有前項之同意，刑事訴訟法第159 條之5 第1 項、第2 項
    定有明文。本判決後開引用具有傳聞證據性質之證據資料，
    除據檢察官、被告於準備程序期日中表示對證據能力沒有意
    見，迄均未於言詞辯論終結前聲明異議，是其縱無刑事訴訟
    法第159 條之1 至第159 條之4 或其他傳聞法則例外之情形
    ，亦經本院審酌該證據作成之情況，既無違法取得情事，復
    無證明力明顯過低等情形，以得供做法院判斷事實之依據為
    適當，認為均有證據能力，得為證據。
貳、實體部分
一、訊據被告莊秉諭於本院審理時，對其前揭時地於上址飲酒完
    畢離去後，旋在前開路口因人車倒地受傷而為警送醫，嗣並
    驗得血液中酒精濃度達每百毫升241.1 毫克，相當於吐氣中
    酒精濃度約每公升1.20毫克之事實均自承不諱，然矢口否認
    有酒後駕車之公共危險犯行，辯稱：當日伊因機車發不動，
    所以牽著機車，沒有駕駛云云，並聲請本院傳喚證人卓智財
    於審理時到庭為證。經查：
  (一)本件被告莊秉諭於99年12月13日晚間8 時30分許，駕駛車牌
    號碼TA2-550 號輕型機車，前往高雄市○○區巷○路某處聚
    餐並飲用酒類飲料，至晚間10時許飲畢離去，旋為警於同日
    晚間11時01分許接獲通報趕往，發現其人車倒地於高雄市○
    ○區○○路三段、溪寮路口處，經送醫並進行酒測，驗得上
    開數值等情，業據被告莊秉諭於警詢、偵查中及本院審理時
    自承如上，並經證人卓智財於本院審理時到庭證述綦詳，復
    有高雄市政府警察局林園分局100 年5 月2 日函暨附件指揮
    中心受理110 報案紀錄單、道路交通事故現場圖、道路交通
    事故調查報告表、警員張慶國99年12月14日、100 年4 月16
    日職務報告各1 紙、高雄縣政府消防局119 派遣資料、長庚
    醫療財團法人高雄長庚紀念醫院（下稱長庚醫院）急診病歷
    影本、病歷資料影本、長庚醫院檢驗醫學科檢驗報告單、刑
    法第185 條之3 案件測試觀察紀錄表、現場照片共9 幀在卷
    可稽，堪信為真。
  (二)訊據被告莊秉諭雖辯稱前揭時地因不能順利發動機車，乃以
    牽行方式行經現場，並無酒後駕駛情事云云，然姑不論被告
    莊秉諭前揭時地人車倒地之地點，距離其自上開證人住處出
    發之所在約8.5 公里之遠，有網路測距地圖在卷可稽（本院
    100 年度交易字第76號案卷〔下稱院卷(三)〕第58頁），以一
    般正常狀況成年男子之步行能力，尚需1.5 至2 小時之久，
    耗時費力，鮮有不另謀交通工具代步者，況被告莊秉諭於深
    夜時分，體內酒精濃度已達相當於吐氣中每公升1.20毫克之
    程度，體能、耐力已遠不如正常狀態，久行尚有困難，竟捨
    以隨身手機召請據其在本院審理時自承各有代步機車之家人
    或友人前來，或尋求其他協助，猶能於數十分鐘內獨自牽動
    機車速行至此，與常理已然有間，茲依前引事發後據報到場
    處理之員警張慶國於100 年4 月16日製作之職務報告所載：
    「…（當時）查看現場發現TA2-550 號輕機車倒在該路口中
    ，由該機車倒地處延伸發現光明路三段南往北至該路口端安
    全島有被撞擊之痕跡…。」等語（偵查卷第14頁），佐以卷
    附照片所示，被告機車為警發現時，電門鑰匙仍定格在啟動
    位置（偵卷第16頁下方照片），其人車倒地動線回溯數公尺
    之現場道路中央分隔島前端部分，猶有長約一公尺之厚重石
    墩遭該車衝撞脫落而偏倒對向車道內（偵卷第15頁上、下方
    照片），依其情形，苟非有相當速度之機械推力，斷無以人
    力牽行機車衝撞而能造成之理，是被告上開所辯，顯與事實
    不符，其前揭案發時，確有酒後駕駛上開機車行駛並失控衝
    撞分隔島而倒地之事實，自堪認定。另被告莊秉諭雖聲請傳
    喚證人卓智財於本院審理時到庭證述其前揭飲宴完畢，自證
    人住處出發時，所駕機車已經無法發動云云，然依證人卓智
    財所述：（當晚）被告要發動機車但發不動，且在巷子裏面
    怕吵到別人，就將機車牽出去…他是以腳踩方式，但發不動
    ，就牽到外面發動…伊之前看到他騎那輛機車兩、三次，都
    要發動很久才能走等語（院卷(三)第65頁、第67頁），適足徵
    上開機車難以發動並非偶然，且平日原即須由被告踩踏甚久
    方能啟動，凡此既為被告所慣習之作為，尚無從因其前揭時
    地為避免久發擾鄰而暫行牽出巷口後為之，即認其前開嚴重
    背離常理之辯詞為真，自難據此為有利於被告事實之認定，
    附此敘明。
  (三)按酒精對人體所生影響，於吐氣中酒精濃度達每公升0.25毫
    克時，即已輕微中毒，而有輕度協調功能降低，若進而其濃
    度達每公升0.55毫克、0.75毫克、0.85毫克以上者，肇事率
    猶分別達到一般正常人之10倍、25倍、50倍之譜，此觀臺灣
    高等法院88年10月26日院賓文廉字第13407 號致所屬各級
    法院函檢附法務部88年10月1 日法檢字第3641號函暨附件
    研究報告及中央警察大學蔡中志教授製作之「酒精濃度與肇
    事率之關係表」自明；又一般血中酒精濃度約為吐氣中酒精
    濃度之2,000 倍，被告莊秉諭前揭時地因駕駛事故受傷經測
    得血液中酒精濃度達每百毫升241.1 毫克，換算吐氣中酒精
    濃度約達每公升1.20毫克之程度，遠逾前述肇事率為一般正
    常人50倍之標準，危險極高；依卷附肇事現場圖、現場及車
    損照片所示，事發現場為雙向各有2 線快車道、1 線慢車道
    之鄉道路段，而事故發生時為晴天夜間，有路燈照明、視線
    良好，現場為柏油鋪設之平坦道路，路面乾燥、無缺陷、無
    障礙，路況條件堪稱良好，詎被告莊秉諭竟仍騎車失控撞及
    中央分隔島而倒地受傷，顯與一般正常人之駕駛作為迥異，
    被告莊秉諭為前揭駕駛行為時，因體內酒精濃度作用致不能
    有效操控所駕機車，已達不能安全駕駛之程度等情，堪予認
    定。今查，酒精對於人體中樞神經系統有抑制作用，酒後從
    事駕駛行為極易因體內酒精作用致身體協調機能及對外界事
    物之反應能力減弱而發生危險，每每造成重大交通事故，嚴
    重危害公眾往來交通安全，乃政府近年來大力宣導禁止並取
    締酒後駕車之行為，此依卷附個人資料為曾受過教育並已進
    入社會工作多年之被告莊秉諭所不能諉為不知者，是其犯罪
    事證已臻明確，應依法論科。
二、按行為後法律有變更者，適用行為時之法律。但行為後之法
    律有利於行為人者，適用最有利於行為人之法律，刑法第2
    條第1 項定有明文。與本件相關之刑法第185 條之3 公共危
    險罪之規定，於被告莊秉諭前開行為後已經修正，並於100
    年11月30日公布施行，修正前原條文規定：「服用毒品、麻
    醉藥品、酒類或其他相類之物，不能安全駕駛動力交通工具
    而駕駛者，處1 年以下有期徒刑、拘役或科或併科15萬元以
    下罰金。」經修正規定為：「服用毒品、麻醉藥品、酒類或
    其他相類之物，不能安全駕駛動力交通工具而駕駛者，處二
    年以下有期徒刑、拘役或科或併科二十萬元以下罰金。因而
    致人於死者，處一年以上七年以下有期徒刑；致重傷者，處
    六月以上五年以下有期徒刑。」就酒後不能安全駕駛動力交
    通工具而駕駛行為之處罰，將有期徒刑及罰金加重，是修正
    後法律並未較有利於行為人，依前開說明，自應適用修正前
    之規定。
三、查機車係以汽油原動機為驅動推力，並以行駛公共道路為主
    要功能之車輛，為刑法第185 條之3 規定之動力交通工具。
    核被告莊秉諭所為，係犯修正前刑法第185 條之3 服用酒類
    致不能安全駕駛動力交通工具而駕駛之公共危險罪。被告莊
    秉諭前於97年間因犯詐欺罪，經本院98年度審簡字第2045號
    判處有期徒刑3 月確定，經易服社會勞動服務，於99年10月
    14日期滿執行完畢，有臺灣高等法院被告前案紀錄表1 份在
    卷可按，乃受徒刑之執行完畢，5 年以內因故意而再犯本件
    有期徒刑以上之罪，應依累犯之規定，加重其刑。爰審酌被
    告莊秉諭之年齡、品行、智識能力、犯罪手段、情狀，對於
    法益所生危害之程度，其為75年7 月6 日出生、受有高中肄
    業教育程度、業工之人，有警詢年籍資料附卷可參，並據其
    在本院審理時自陳在卷，本件犯罪時年24歲，正值青壯，竟
    不知守法自重，於酒後身體狀況已相當於吐氣中酒精濃度每
    公升1.20毫克之重醉程度，仍悍然駕駛車輛上路行駛，全然
    無視其他用路人之生命、財產安全，所駕動力交通工具為機
    械推力良好之輕型機車，犯罪時間為晴天夜間，行駛地區為
    往來車輛頻繁、行速頗高之省道、鄉道○○路段，稍一不慎
    ，即可能造成連環事故、癱瘓交通、釀成災害，對於法益產
    生危險之程度非輕，與其犯罪除形成公眾交通往來之危險，
    並已衍生事故，對法益造成實害，自身亦受有顱內出血等傷
    害，有本院依職權調得之病歷資料附卷可參，徒增全民負擔
    之醫療資源無謂浪費，害人害己，嗣犯後猶毫無悔意，態度
    難謂良好，公訴意旨僅具體求刑4 月，顯有過輕，難期能收
    矯治導正之效等一切情狀，量處如主文所示之刑，又審酌其
    年齡、職業、收入、社會地位等節，並諭知易科罰金之折算
    標準如主文所示，以資儆懲。
據上論斷，應依刑事訴訟法第284 條之1 、第299 條第1 項前段
，刑法第2 條第1 項、第47條第1 項、第41條第1 項、修正前刑
法第185 條之3 ，刑法施行法第1 條之1 ，判決如主文。
本案經檢察官曾財和到庭執行職務
中    華    民    國    100   年    12    月    9     日
                    交通法庭  法  官  陳松檀
以上正本證明與原本無異。
如不服本判決應於收受本判決送達後10日內向本院提出上訴書狀
，其未敘述上訴理由者，並得於提起上訴後10日內向本院補提理
由書狀（均須按他造當事人之人數附繕本）「切勿逕送上級法院
」
中    華    民    國    100   年    12    月    9     日
                              書記官  洪季杏
附錄本判決論罪科刑法條全文
修正前刑法第185條之3
服用毒品、麻醉藥品、酒類或其他相類之物，不能安全駕駛動力
交通工具而駕駛者，處1 年以下有期徒刑、拘役或科或併科15萬
元以下罰金。